【裁判字號】    97,易,1447
【裁判日期】    970430
【裁判案由】    詐欺
【裁判全文】
臺灣臺中地方法院刑事判決              97年度易字第1447號
公  訴  人  臺灣臺中地方法院檢察署檢察官
被      告  亥○○
            丑○○
            辰○○
上1人選任
辯  護 人   蘇哲科律師
被      告  戊○○
                    （另案於臺灣臺中監獄執行）
            卯○○
上1人選任
辯  護 人   莊乾城律師
被      告  子○
選任辯護人  蔡志忠律師
被      告  天○○
上列被告等因詐欺案件，經檢察官提起公訴（96年度偵字第2971
4號），本院合議庭裁定改以簡式程序審理，判決如下：
    主    文
亥○○、丑○○共同幫助犯恐嚇取財罪，亥○○累犯，各處有期
徒刑陸月，如易科罰金，均以新臺幣壹仟元折算壹日。扣案如附
表一所之物沒收。
辰○○、戊○○、卯○○共同犯詐欺取財罪，各處有期徒刑伍月
，如易科罰金，均以新臺幣壹仟元折算壹日。扣案如附表二、三
、四所示之物均沒收。
子○、天○○共同幫助犯詐欺取財罪，各處有期徒刑貳月，如易
科罰金，均以新臺幣壹仟元折算壹日，扣案如附表五、六所示之
物均沒收。
    犯罪事實及理由
一、亥○○與丑○○為男女朋友，亥○○前因偽造文書案件，經
    判處有期徒刑3年2月確定，甫於民國（下同）95年10月10日
    執行完畢，仍不知悔改，明知一般社會常見之詐騙集團詐財
    案件中，詐騙集團為掩飾自己之犯罪行跡，除使用人頭帳戶
    誘使被害人將款項匯入外，其等與被害人聯繫及向被害人施
    用詐術時，亦避免使用自己名義申辦之電話，而使用他人提
    供之人頭電話，故提供電話供陌生人自行使用，常與財產犯
    罪密切相關，可能被犯罪集團所利用，以遂其等詐欺取財、
    恐嚇取財等財產犯罪及隱匿其等犯罪行跡之目的，竟因見出
    賣他人之行動電話門號予詐欺集團有利可圖，仍容任所提供
    之行動電話門號可能被犯罪集團用以詐欺取財結果之發生，
    而共同基於幫助他人實施詐欺取財、恐嚇取財犯罪之不確定
    故意，自96年1 月間起開始，依報紙廣告，以每門號新臺幣
    （下同）1500元之代價，收購如附件一所示行動電話人頭卡
    計34門號，再以每個門號2000元之代價，接續賣與詐欺集團
    供詐欺集團欺騙民眾之用，嗣有附件一所示之被害人因此而
    受害（被害人、被害時間、犯罪手法等詳如附件一所示）。
    嗣於96年12月20日經警持本院核發之搜索票，在高雄縣鳳山
    市○○路380 巷86號丑○○住處，扣得丑○○所有如附表一
    所示供犯罪所用及犯罪預備之物，經與內政部刑事警察局16
    5反詐騙中心受理之詐騙事件進行比對後，而查悉上情。
二、辰○○、戊○○及卯○○與不詳姓名年籍綽號「阿丹」之成
    年男子於96年6 月間共組詐欺集團，約定由辰○○、戊○○
    、卯○○負責在卯○○位於台中縣龍井鄉○○路○段90之3號
    住處撥打詐騙電話，「阿丹」則負責在中國大陸提領民眾遭
    詐騙之款項，辰○○並於96年8 月間，透過知情之天○○介
    紹，以人民幣2 萬元之代價，向子○購買中國大陸民眾之車
    籍資料，以供渠等詐欺使用，辰○○取得車籍資料後，即與
    戊○○及卯○○在上址，接續以0000000000及0000000000號
    電話撥打至中國大陸北京、上海及重慶等地車輛使用民眾，
    假冒當地金融局或稅務局主任，告知受詐欺之車輛使用者可
    以退稅，並誘騙車輛使用者至提款機操作，以進行詐騙，其
    犯罪時間、被害人、犯罪手法、詐騙金額詳如附件二、三所
    示。案經警方循線追查後，於96年12月20日持本院核發之搜
    索票扣得辰○○、戊○○、卯○○、子○、天○○所有如附
    表二至六所示供犯罪所用之物，而查悉上情。
二、現行刑事訴訟法為保障被告之反對詰問權，排除具有虛偽危
    險性之傳聞證據，以求實體真實之發現，於該法第159條第1
    項明定被告以外之人於審判外之言詞或書面陳述，除法律有
    規定者外，不得作為證據。是被告以外之人於審判外之陳述
    ，除有同條第2 項之除外情形，或符合同法第159條之1至第
    159條之5，或其他法律有特別規定得為證據之情形者外，自
    不採為論罪之依據。簡式審判程序，貴在審判程序之簡省便
    捷，檢察官指出之證據方法，只要被告及辯護人無異議，即
    可使用，縱或是被告以外之人在審判外之陳述，亦得作為證
    據，是刑事訴訟法第159條第2項規定；「法院以簡式審判程
    序，不適用之」；第273條之2規定：「簡式審判程序之證據
    調查，不受第159條第1項…規定之限制」，是於簡式審判程
    序，有關傳聞證據之證據能力限制規定自無適用之餘地，合
    先敘明。
三、訊據被告亥○○、丑○○、辰○○、戊○○、卯○○、子○
    及天○○均坦承上情不諱，且據被害人乙○○、庚○○○、
    宇○○、未○○、酉○○、劉海龍、壬○○、萬玉相、曾世
    界、巳○○、辛○○、地○○、宙○○、甲○○等人於警詢
    時指述甚詳，並有內政部警政署反詐騙諮詢專線紀錄表、電
    話譯文、搜索扣押筆錄、扣押物品目錄表等在卷可稽，此外
    ，復有附表一至六所示之物扣案可證，足徵被告等人之自白
    與事實相符，本件事證明確，被告等人之犯行，堪以認定。
四、被告亥○○、丑○○將附件一所示之門號售予他人，供他人
    作為恐嚇取財及詐欺取財之用，核其所為，係犯刑法第339
    條第1項詐欺取財罪、第346條第1項恐嚇取財罪之幫助犯（
    起訴法條雖只引刑法第339條第1項，惟經公訴人當庭更正附
    件一被害人宇○○及甲○○部分，係犯刑法第346條第1項之
    罪），其二人彼此間，有犯意之聯絡及行為之分擔，為共同
    正犯。被告辰○○、戊○○、卯○○就附件二、三所示之行
    為，係犯刑法第339條第1項及第3項之罪，其三人與綽號「
    阿丹」之成年男子間，有犯意之聯絡及行為之分擔，為共同
    正犯。被告天○○介紹子○提供大陸民眾之車籍資料予被告
    辰○○等人作為詐欺取財之對象，其二人所為均係詐欺取財
    構成要件以外之行為，核其所為，係犯刑法第339條第1項之
    幫助犯，其二人彼此間，有犯意之聯絡及行為之分擔，為共
    同正犯。被告亥○○、丑○○意在出售行動電話門號牟利，
    其等多次出售行動電話門號供人作為詐欺及恐嚇取財之用，
    及被告辰○○、戊○○、卯○○意在組成詐欺集團，以電話
    詐騙大陸地區民眾，其等之犯罪時間緊密，依一般社會觀念
    ，在刑法評價上，均應視為接續犯，被告亥○○、丑○○應
    論以一恐嚇取財既遂罪，被告辰○○、戊○○、卯○○則應
    論以一詐欺取財既遂罪。被告亥○○、丑○○、王瑋、天○
    ○均為幫助犯，爰均依刑法第30條第2 項減輕其刑。被告亥
    ○○前有犯罪事實及理由欄一所載之執行情形，有臺灣高等
    法院被告前案紀錄表在卷可參，其於有期徒刑執行完畢後5
    年內，故意再犯有期徒刑以上刑之本罪，為累犯，應依法加
    重其刑，與幫助犯之減輕其刑部分，先加後減之。爰審酌被
    告亥○○、丑○○前已有販賣行動電話門號幫助他人詐欺之
    不良素行，被告戊○○前有詐欺之不良素行，被告辰○○、
    戊○○、卯○○、子○、天○○前無不良素行，有上開前案
    紀錄表可憑，被告等人犯罪之動機、手段、犯罪所生之危害
    及犯後均坦承犯行，犯後態度良好等一切情狀，分別量處如
    主文所示之刑，並諭知易科罰金之折算標準。另附表一、二
    、三、四、五、六所示之物，分別係被告丑○○、辰○○、
    戊○○、卯○○、子○、天○○所有，供犯罪所用或犯罪預
    備之物，業據其等供明在卷，併依刑法第38條第1項第2款之
    規定宣告沒收。
五、依刑事訴訟法第273條之1第1項、第299條第1項前段、第310
    條之2、第454條第2項，刑法第28條、第30條第1項、第2 項
    、第346條第1項、第339條第1項、第47條第1項、第41條第1
    項前段，刑法施行法第1條之1，判決如主文。
本案經檢察官丙○○到庭執行職務
中    華    民    國    97    年    4     月    30    日
                  刑事第八庭  法  官  林慧英
附件一：
┌────┬─────┬───┬────┬────────────┐
│被害時間│詐騙或恐嚇│被害人│被害金額│被害經過                │
│        │之電話    │      │        │                        │
├────┼─────┼───┼────┼────────────┤
│96.01.05│0000000000│己○○│123587元│假冒公務機構詐財        │
│        │          │      │        │                        │
├────┼─────┼───┼────┼────────────┤
│96.05.10│0000000000│宙○○│2320萬元│謊稱被害人之資料遭盜用而│
│        │          │      │        │詐財                    │
│        │          │      │        │                        │
├────┼─────┼───┼────┼────────────┤
│96.06.10│0000000000│午○○│27670元 │網路聊天約見面，謊稱須確│
│        │0000000000│      │        │定身分而詐財            │
├────┼─────┼───┼────┼────────────┤
│96.06.14│0000000000│癸○○│100000元│假冒朋友之名借款而詐財  │
│        │          │之友人│        │                        │
├────┼─────┼───┼────┼────────────┤
│96.06.28│0000000000│壬○○│50000元 │假冒朋友之名借款而詐財  │
│        │          │      │        │                        │
├────┼─────┼───┼────┼────────────┤
│96.06.28│0000000000│丁○○│120000元│謊稱中獎而詐財          │
│        │          │      │        │                        │
├────┼─────┼───┼────┼────────────┤
│96.06.29│0000000000│戌○○│30000元 │假冒朋友之名借款而詐財  │
│        │          │      │        │                        │
├────┼─────┼───┼────┼────────────┤
│96.11.02│0000000000│申○○│0000000 │假冒公務機關而詐財      │
│        │          │      │元      │                        │
├────┼─────┼───┼────┼────────────┤
│96.11.12│0000000000│寅○○│400000元│謊稱有電話費未繳而詐財  │
│        │          │      │        │                        │
├────┼─────┼───┼────┼────────────┤
│96.11.13│0000000000│巳○○│249689元│謊稱網站購物匯款有誤而詐│
│        │          │      │        │財                      │
├────┼─────┼───┼────┼────────────┤
│96.11.14│0000000000│辛○○│4580元  │謊稱網站購物匯款有誤而詐│
│        │          │      │        │財                      │
├────┼─────┼───┼────┼────────────┤
│96.11.19│0000000000│地○○│100000元│假冒朋友之名借款而詐財  │
│        │          │      │        │                        │
├────┼─────┼───┼────┼────────────┤
│96.11.19│0000000000│劉海龍│800000元│假冒公務機關而詐財      │
│        │          │      │        │                        │
├────┼─────┼───┼────┼────────────┤
│96.11.22│0000000000│酉○○│1386萬元│假冒公務機關而詐財      │
│        │0000000000│      │        │                        │
│        │0000000000│      │        │                        │
├────┼─────┼───┼────┼────────────┤
│96.12.01│0000000000│乙○○│0000000 │網站購物匯款有誤而詐財  │
│        │          │      │元      │                        │
├────┼─────┼───┼────┼────────────┤
│96.12.13│0000000000│林文宇│116700元│謊稱親友出事須款和解而詐│
│        │0000000000│      │        │財                      │
│        │0000000000│      │        │                        │
├────┼─────┼───┼────┼────────────┤
│96.12.14│0000000000│未○○│116700元│假冒公務機關而詐財      │
│        │0000000000│      │        │                        │
│        │0000000000│      │        │                        │
├────┼─────┼───┼────┼────────────┤
│96.12.14│0000000000│林蘇春│0000000 │謊稱信用卡遭盜刷而詐財  │
│        │          │綢    │元      │                        │
├────┼─────┼───┼────┼────────────┤
│96.12.15│0000000000│宇○○│66000元 │假借網路援交之名而恐嚇取│
│        │          │      │        │財                      │
├────┼─────┼───┼────┼────────────┤
│96.12.18│0000000000│曾李奇│850000元│假冒公務機關而詐財      │
│        │          │梅    │        │                        │
├────┼─────┼───┼────┼────────────┤
│96.12.19│0000000000│甲○○│12000元 │假借網路援交之名而恐嚇取│
│        │0000000000│      │        │財                      │
└────┴─────┴───┴────┴────────────┘
附表一（被告丑○○所有供犯罪所用或犯罪之物）
1、行動電話7支
2、客戶名冊3本
3、SIM大卡136張
4、SIM小卡21張
5、郵局託運單97張
6、電話門號申請書122張
附表二（被告辰○○所有供犯罪所用之物）：
1、手機3支（含0000000000、0000000000、0000000000之SIM卡
   各1張）
2、教戰手冊7張
附表三（被告戊○○所有供犯罪所用之物）：
1、手機6支（含0000000000、0000000000、0000000000、000000
   0000號SIM卡各1張）
2、0000000000、0000000000、0000000000 號SIM卡各1張
3、記事簿2本
4、計算紙2本
5、稅務局紙卡1張
6、登記電話號碼及轉接方式紙張1張
7、GSM雙網電話及短信轉發器使用說明書1張
8、GSM雙網電話及短信轉發器1組
9、GSM機盒（含0000000000號之SIM卡1張）1個
10、電腦1組（含主機、螢幕、鍵盤、滑鼠各1個）
附表四（被告卯○○所有供犯罪所用之物）：
1、手機6支
2、第一商業銀行存摺（戶名：卯○○）1本
3、中國大陸之中國工商銀行及中國建設銀行金融卡各1張
4、台中商業銀行信用卡1張
5、教戰手則15張
6、車籍資料單24張
7、詐騙戶籍資料單22張
8、中國大陸之財政部金融局、財稅局及國稅局住址電話1張
9、中國大陸北京及武漢稅務局電話1張
附表五（被告子○所有供犯罪所用之物）：
1、手提電腦1台
2、桌上型電腦主機1台（含滑鼠及鏈盤各1個）
3、電話10台
4、手機3支（含0000000000、0000000000、0000000000號之SIM
   卡3張）
5、錄音機1台
6、網路電話接頭4個
7、中國大陸電信電話簿1本
8、中國大陸地圖冊1本
9、中國大陸地圖1張
附表六（被告天○○所有供犯罪所用之物）：
1、手機1支
上正本證明與原本無異。
如不服本判決，應於收受送達後10日內向本院提出上訴書狀（應
敘述具體理由並附繕本）。
上訴書狀如未敘述理由，應於上訴期間屆滿後20日內補提理由書
於本院。
                              書記官  廖碩薇
中    華    民    國    97    年    4     月    30    日
附錄論罪科刑法條
刑法第346條
意圖為自己或第三人不法之所有，以恐嚇使人將本人或第三人之
物交付者，處6月以上5 年以下有期徒刑，得併科1千元以下罰金
。
以前項方法得財產上不法之利益，或使第三人得之者，亦同。
前二項之未遂犯罰之。
刑法第339條
意圖為自己或第三人不法之所有，以詐術使人將本人或第三人之
物交付者，處5年以下有期徒刑、拘役或科或併科1千元以下罰金
。
以前項方法得財產上不法之利益或使第三人得之者，亦同。
前二項之未遂犯罰之。


司法院資訊處製作；財團法人民間司法改革基金會備份。
